臺灣臺東地方法院民事簡易判決
110年度東簡字第221號
原      告  劉宇城  
被      告  曾育賢  
上列當事人間請求損害賠償事件，原告提起刑事附帶民事訴訟（
110年度東交簡附民字第2號），經刑事庭裁定移送前來，本院於
民國110年11月3日言詞辯論終結，判決如下：
    主  文
被告應給付原告新臺幣貳萬壹仟元，及自民國一一○年六月十二
日起至清償日止，按週年利率百分之五計算之利息。
原告其餘之訴駁回。
本判決第一項得假執行。但被告以新臺幣貳萬壹仟元為原告預供
擔保，得免為假執行。
    事實及理由
一、原告起訴主張：被告於民國109年9月10日下午5時4分許，駕
    駛未懸掛車牌之自用小貨車，沿臺東縣鹿野鄉光榮路北向南
    行駛，行經同縣鄉龍田國民小學前，本應注意於迴車前應暫
    停並顯示左轉燈光或手勢，看清無來往車輛並注意行人通過
    始得迴轉，當時亦無不能注意之情事，竟疏未注意驟然迴轉
    進入對向車道，適逢原告駕駛車牌號碼000-0000號自小客車
    （下稱系爭車輛）行經該處，因閃避不及，致兩車發生碰撞
    （下稱系爭車禍），原告因而有左側胸壁挫傷、臉部擦傷、
    右側膝部擦挫傷及左側手部挫傷等傷害（下稱系爭傷害）。
    原告因系爭車禍受有醫療費用新臺幣（以下同）1,000元、
    修車費用39萬7,700元、2個月不能工作之損失10萬元、精神
    慰撫金5萬元，以上共計54萬8,700元之損害。為此，爰依侵
    權行為之法律關係提起本件訴訟，請求被告賠償損害，並聲
    明：㈠被告應給付原告54萬8,700元，及自起訴狀繕本送達翌
    日起至清償日止，按週年利率百分之5計算之利息。㈡原告願
    供擔保，請准宣告假執行。 
二、被告則以：原告駕駛系爭車輛，應注意行經無號誌之交叉路
    口應減速慢行，竟疏未注意，致發生系爭車禍，肇事原因應
    屬原告造成。又伊所駕駛之農用車輛於事故發生時已完全駛
    離由北朝南之同向車道，進入對向車道，故與肇事鑑定書所
    述伊未充分注意左後方來車及禮讓方直行車先行，無所關聯
    ，且依汽機車肇事責任分攤處理原則一般公路篇第13條：甲
    車行至可迴轉處遭同向乙車追撞，乙車應負百分之百肇事責
    任等語，資為抗辯。並聲明：㈠原告之訴駁回。㈡如受不利之
    判決，願供擔保請准宣告免為假執行。
三、本院之判斷﹕ 
    原告主張兩造於上開時、地發生系爭車禍，原告因而受有系
    爭傷害等情，業經本院核閱本院110年度東交簡字第140號卷
    宗屬實，且為被告所不爭執，堪信為真實。至原告主張系爭
    車禍應由被告負過失責任，並請求被告賠償54萬8,700元等
    情，則為被告所否認，並以前詞置辯。是本件之爭點在於：
    被告是否有過失而應負損害賠償責任？原告得請求之賠償金
    額為何？茲分述如下：
（一）按因故意或過失，不法侵害他人之權利者，負損害賠償責
      任；汽車、機車或其他非依軌道行駛之動力車輛，在使用
      中加損害於他人者，駕駛人應賠償因此所生之損害，民法
      第184條第1項前段、第191條之2前段分別定有明文。又汽
      車迴車時，應依下列規定：五、汽車迴車前，應暫停並顯
      示左轉燈光或手勢，看清無來往車輛，並注意行人通過，
      始得迴轉；二、行經設有彎道、坡路、狹路、狹橋、隧道
      、學校、醫院標誌之路段、道路施工路段、泥濘或積水道
      路、無號誌之交岔路口及其他人車擁擠處所，或因雨霧致
      視線不清或道路發生臨時障礙，均應減速慢行，作隨時停
      車之準備，道路交通安全規則第106條第5款及第93條第1
      項第2款分別訂有明文。
（二）經查：系爭車禍發生之經過，原告於檢察官訊問中陳稱：
      「我由光榮路北往南行駛，行經光榮路與與產業道路口，
      發現對方在我右前方要迴轉出來到光榮路南向北車道，當
      時看到對方距離已經很近，連踩剎車都來不及。」等語；
      被告於檢察官訊問中陳稱：「我在光榮路北往南行駛，行
      經光榮路與與產業道路口要直接迴轉，進入光榮路南往北
      車道，當時看後視鏡100公尺內都沒車，看後視鏡到執行
      迴轉約3、5秒。」等語（見臺灣臺東地方檢察署110年度
      偵字第220號卷宗【下稱偵卷】第7頁）。足認系爭車禍之
      發生，係因被告行駛經上開路段欲迴轉時，未注意來車；
      及原告行駛時未減速作隨時停車之準備所致。查系爭車禍
      發生之時為陰天，日間有自然光線，視距良好，柏油路面
      、濕潤無缺陷、無障礙物等情，有道路交通事故調查報告
      表及現場照片附卷可稽（見警卷第12頁、第35至40頁），
      足見依系爭車禍發生時現場狀況及客觀條件，兩造並無不
      能注意之情事。倘原告能於駕駛時減速及注意往來車輛；
      被告迴轉時能注意來車，當不致發生系爭車禍，由此足徵
      兩造均未遵守前揭道路交通安全規則之相關規定，致生系
      爭車禍事故；且佐以系爭車禍送請交通部公路總局 花東
      區車輛行車事故鑑定會鑑定及交通部公路總局車輛行 車
      事故鑑定覆議會覆議結果均認定：「被告駕車行經無號誌
      路口往左迴轉時，未注意往來車輛，為肇事主因。原告駕
      車行經無號誌路口，未減速作隨時停車準備，為肇事次因
      。」，有鑑定意見書及覆議會函文在卷可稽（見偵卷第12
      頁背面、第22頁），與本院之認定相同，是兩造就系爭車
      禍肇事具有過失甚明。
（三）次按損害之發生或擴大，被害人與有過失者，法院得減輕
       賠償金額或免除之，民法第217條第1項定有明文。又此
      項 規定之目的，在謀求加害人與被害人間之公平，故在
      裁判 上法院得以職權減輕或免除之（最高法院85年台上
      字第1756號判例意旨參照）。揆諸前揭說明，本院自應依
      其與有 過失之程度減輕被告賠償責任，而綜合審酌兩造
      違反道路 交通安全規則之情節及過失之程度，被告與原
      告應負擔之 過失責任比例應分別為7成與3成。
（四）再按物被毀損時，被害人除得依民法第196 條請求賠償外
       ，並不排除民法第213條至第215 條之適用。依民法第19
      6 條請求賠償物被毀損所減少之價額，得以修復費用為估
      定 之標準，但以必要者為限。被害人如能證明其物因毀
      損所 減少之價額，超過必要之修復費用時，就其差額，
      仍得請 求賠償，最高法院77年度第9次民事庭會議決議(
      一) 可資 參照。又按不法侵害他人之身體或健康者，對
      於被害人因 此喪失或減少勞動能力或增加生活上之需要
      時，應負損害 賠償責任；不法侵害他人之身體、健康、
      名譽、自由、信 用、隱私、貞操，或不法侵害其他人格
      法益而情節重大者 ，被害人雖非財產上之損害，亦得請
      求賠償相當之金額， 民法第193條第1項及第195條第1項
      前段分別定有明文。本 件被告因駕駛之過失致原告受有
      系爭傷害，與原告之受損 害間具有相當因果關係，且被
      告又未能舉證以證明其於防 止損害之發生，已盡相當之
      注意，依上開規定，自應就原 告因此所受損害負損害賠
      償責任，茲就原告請求之金額審 核如下：
    1.醫療費用、修車費用、不能工作之損失部分：
      原告雖主張因系爭車禍致系爭車輛損壞，支出修理費用39
      萬7,700元，並受有2個月不能工作之損失10萬，醫療費用
      1,000元，然此為被告所否認，而原告復未提出證據以實
      其說，此部分主張即難憑採，是原告此部分之請求並無理
      由。
    2.精神慰撫金部分：
      按關於非財產上之損害，加害人雖亦負賠償責任，但以相
       當之金額為限，所謂相當，自應以實際加害情形與其影
      響 是否重大，及被害者之身分地位與加害人經濟狀況等
      關係 定之（最高法院47年台上字第1221號判決先例意旨
      參見）。又非財產上之損害賠償須以人格權遭遇侵害，使
      精神上受有痛苦為必要，其核給之標準固與財產上損害之
      計算不同，然非不可斟酌雙方身分資力與加害程度，及其
      他各種情形核定相當之數額（最高法院51年台上字第223
      號判決先例意旨參見）。準此，非財產上之損害賠償，應
      以實際加害之情形、被害人所受精神上痛苦之程度、賠償
      權利人之身分地位、經濟能力，並斟酌賠償義務人之經濟
      狀況、可歸責之程度等定之。經查，原告於上開時、地因
      被告駕駛之過失，因而受有系爭傷害，其身體及精神受有
      相當之痛苦，自不待言。而原告為高中畢業，擔任聯結車
      司機，月入約8萬元；被告學歷為高職畢業，擔任臨時工
      ，收入不穩定等情，為兩造所供陳（見本院卷第46頁）。
      本院審酌原告所受傷勢及兩造身分、地位、經濟狀況等一
      切情狀，認原告請求給付精神慰撫金5萬元，尚屬過高，
      應核減為3萬元為適當，逾此範圍之請求，即屬無據，應
      予駁回。
    3.又系爭車禍之發生，原告應負擔3 成之過失責任等情，業
       如前所述，則原告上揭得請求之金額，經適用過失相抵
      之 法則後，應減為2萬1,000 元（計算式：3萬元×70%＝2
      萬  1,000元）。
四、末按給付無確定期限者，債務人於債權人得請求給付時，經
     其催告而未為給付，自受催告時起，負遲延責任；其經債
    權 人起訴而送達訴狀，或依督促程序送達支付命令，或為
    其他 相類之行為者，與催告有同一之效力；遲延之債務，
    以支付 金錢為標的者，債權人得請求依法定利率計算之遲
    延利息； 應付利息之債務，其利率未經約定，亦無法律可
    據者，週年 利率為5%，民法第229第2項、第233條第1項前
    段、第203條分別定有明文。經查，本件附民起訴狀繕本於1
    10年6月11日 付予被告，有送達證書1紙附卷可稽（見本院
    附民字卷第7頁），是本件原告請求利息之起算日應為同年
    月12日。
五、綜上所述，被告因系爭車禍應賠償原告之金額為2萬1,000元
    。從而，原告依侵權行為損害賠償之法律關係，請求被告給
    付如主文第一項所示，為有理由，應予准許。逾此範圍之請
    求，為無理由，應予駁回。
六、又本件係依民事訴訟法第427條第1項適用簡易訴訟程序所為
     被告部分敗訴之判決，依同法第389 條第1項第3款之規定
    ， 就原告勝訴部分，應依職權宣告假執行，並依同法第436
     條 第2項準用同法第392條第2 項規定，依職權宣告被告預
    供擔 保得免為假執行。至原告聲請供擔保宣告假執行之部
    分，僅係促使法院職權發動，不生准駁問題，併此敘明。
七、本件事證已臻明確，兩造其餘之攻擊防禦方法及所提證據，
     於判決結果不生影響，爰不一一論述，併此敘明。
八、本件原告係於刑事訴訟程序提起民事訴訟，經本院刑事庭裁
     定移送前來，依刑事訴訟法第504條第2項規定，無庸繳納
    裁 判費，且本件訴訟繫屬期間亦未增生其他訴訟費用事項
    ，故 無訴訟費用負擔問題，併予敘明。
中　　華　　民　　國　　110 　年　　11　　月　　17　　日
                  臺東簡易庭  法  官　朱家寬
以上正本係照原本作成。
如對本判決上訴，須於判決送達後20日內向本庭提出上訴狀。如
委任律師提起上訴者，應一併繳納上訴審裁判費。
中　　華　　民　　國　　110 　年　　11　　月　　17　　日
                              書記官  林慧芬